【裁判字號】    92,重訴,24
【裁判日期】    920910
【裁判案由】    清償借款
【裁判全文】
臺灣宜蘭地方法院民事判決  九十二年度重訴字第二四號
    原      告  第一商業銀行股份有限公司羅東分行
    法定代理人  己○○
    訴訟代理人  甲○○
    被      告  壬○○
    兼
    訴訟代理人  辛○○
    被      告  丙○○
                戊○○
                丁○○
                乙○○
    兼
    法定代理人  庚○○
右當事人間請求清償借款事件，於中華民國九十二年九月一日言詞辯論終結，本院判
決如左：
    主      文
被告壬○○、丙○○、戊○○、丁○○、乙○○、庚○○應連帶給付原告新臺幣貳佰
拾捌萬肆仟壹佰玖拾柒元及自民國九十一年十二月二十一日起至清償日止，按年息
百分之五‧二七五計算之利息，並自民國九十二年一月二十二日起至清償日止，其逾
期在六個月以內者，按上開利率百分之十，逾期超過六個月者，按上開利率百分之二
十計算之違約金。
被告壬○○、辛○○應連帶給付原告新臺幣柒佰貳拾陸萬陸仟壹佰陸拾伍元及自民國
九十一年十月十六日起至清償日止，按年息百分之五‧四計算之利息，並自民國九十
一年十一月十七日起至清償日止，其逾期在六個月以內者，按上開利率百分之十，逾
期超過六個月者，按上開利率百分之二十計算之違約金。
訴訟費用由被告壬○○、丙○○、戊○○、丁○○、乙○○、庚○○連帶負擔四分之
一，餘由被告壬○○、辛○○連帶負擔。
本判決第一、二項於原告分別以新臺幣捌拾萬元、貳佰肆拾萬元為被告供擔保後，
得假執行。
    事實及理由
一、原告訴之聲明第一項原請求「被告壬○○應給付伊新臺幣（下同）二百三十八萬
    四千一百九十七元及自民國九十一年十二月二十日起至清償日止，按年息百分之
    五‧二七五計算之利息，並自九十二年一月二十一日起至清償日止，其逾期在六
    個月以內者，按上開利率百分之十，逾期超過六個月者，按上開利率百分之二十
    計算之違約金。」，嗣將前述之利息、違約金起算日分別變更為自九十一年十二
    月二十一日、九十二年一月二十二日起算，且追加上開債務連帶保證人江浴池之
    被繼承人丙○○、戊○○、丁○○、乙○○、庚○○為被告，請求渠等應與被告
    壬○○連帶給付伊上開變更後之本金、利息及違約金。又原告訴之聲明第二項原
    請求「被告壬○○、辛○○應連帶給付伊七百二十六萬六千一百六十五元及自九
    十一年十月十五日起至清償日止，按年息百分之五‧四計算之利息，並自九十一
    年十一月十六日起至清償日止，其逾期在六個月以內者，按上開利率百分之十，
    逾期超過六個月者，按上開利率百分之二十計算之違約金。」，嗣將前述之利息
    、違約金起算日分別變更為自九十一年十月十六日、同年十一月十七日起算。經
    核原告上開所為，乃與民事訴訟法第二百五十五條第一項第三款、第五款、第七
    款「減縮應受判決事項之聲明」、「該訴訟標的對於數人必須合一確定時，追加
    其原非當事人之人為當事人」、「不甚礙被告之防禦及訴訟之終結」之規定相符
    ，自應予以許可。其次，被告壬○○、辛○○、丙○○、戊○○、丁○○、乙○○、庚○○未於言詞辯論期日到場，核無民事訴訟法第三百八十六條列各款情形
    ，應依原告之聲請，由其一造辯論而為判決。以上各情，合先敘明。
二、原告主張：（一）被告壬○○邀同訴外人江浴池（即被告丙○○、戊○○、丁○○、乙○○、庚○○之被繼承人）任連帶保證人，於八十七年六月十七日向原告
    借款二百六十萬元，約定借期間自八十七年六月二十日起，至一百零六年六月二
    十日止，並應自八十七年六月二十日起按月平均攤還本息（利率現為年息百分之
    五‧二七五），如有未依約繳納本金時，視為全部到期，未清償之本金除按上開
    利率計息外，其逾期在六個月以內者，按上開利率百分之十，逾期超過六個月者
    ，按上開利率百分之二十加計違約金。詎被告壬○○自九十一年十二月二十一日
    起即未按期繳納本息，依約已視為全部到期，計尚有本金二百三十八萬四千一百
    九十七元及自九十一年十二月二十一日起至清償日止，按年息百分之五‧二七五
    計算之利息，並自九十二年一月二十二日起至清償日止，其逾期在六個月以內者
    ，按上開利率百分之十，逾期超過六個月者，按上開利率百分之二十計算之違約
    金未清償。又訴外人江浴池本為被告壬○○上開債務之連帶保證人，就上開款項
    原應與被告壬○○負連帶給付之責任，今江浴池既已於九十年三月十八日死亡，
    則其繼承人即被告丙○○、戊○○、丁○○、乙○○、庚○○自應繼承江浴池所
    負之前揭債務，且與被告壬○○負連帶清償之責任；（二）被告壬○○另邀同被
    告辛○○任連帶保證人，於八十七年十二月二十九日向原告借款八百萬元，約定
    借期間自八十八年一月十五日起，至一百零八年一月十五日止，並應自八十八年
    一月十五日起按月平均攤還本息（利率現為年息百分之五‧四），如有未依約繳
    納本金時，視為全部到期，未清償之本金除按上開利率計息外，其逾期在六個月
    以內者，按上開利率百分之十，逾期超過六個月者，按上開利率百分之二十加計
    違約金。詎被告壬○○自九十一年十月十六日起即未按期繳納本息，依約已視為
    全部到期，計尚有本金七百二十六萬六千一百六十五元及自九十一年十月十六日
    起至清償日止，按年息百分之五‧四計算之利息，並自九十一年十一月十七日起
    至清償日止，其逾期在六個月以內者，按上開利率百分之十，逾期超過六個月者
    ，按上開利率百分之二十計算之違約金未清償。又被告辛○○既為被告壬○○上
    開債務之連帶保證人，就上開款項自應與被告壬○○負連帶給付之責任。然屢經
    催討，均未獲置理等情，已據其提出借據二件、傳票四件、收息記錄查詢單二件
    、利率變動表一件、繼承系統表一件、戶籍謄本三件為證，且被告壬○○、辛○○於準備期日到庭時，對於上情亦不爭執（參見九十二年八月十三日準備程序筆
    錄），而被告丙○○、戊○○、丁○○、乙○○、庚○○則已於相當時期受合法
    之通知，然於言詞辯論期日不到場，亦未提出準備書狀爭執，依民事訴訟法第二
    百八十條第三項準用同條第一項結果，視同渠等對於原告主張之事實為自認。綜
    上，堪認原告前揭主張為真實。至於被告壬○○、辛○○所辯「希望原告能給與
    被告時間，使被告得以將房子賣掉，來還原告錢。」」云云，並未為原告所同意
    ，而債務人無為一部或緩期清償之權利，亦為民法第三百十八條第一項前段、第
    三百十五條所定之原則，且本件亦無民法第三百十八條第一項但書所規定之情形
    存在，故被告壬○○、辛○○上開辯詞，並不足取，附此敘明。
三、綜上所述，原告依據消費借貸、連帶保證及繼承之法律關係，訴請被告壬○○、
    、丙○○、戊○○、丁○○、乙○○、庚○○連帶給付伊二百三十八萬四千一百
    九十七元及自九十一年十二月二十一日起至清償日止，按年息百分之五‧二七五
    計算之利息，並自九十二年一月二十二日起至清償日止，其逾期在六個月以內者
    ，按上開利率百分之十，逾期超過六個月者，按上開利率百分之二十計算之違約
    金；另依據消費借貸、連帶保證之法律關係，訴請被告壬○○、辛○○連帶給付
    伊七百二十六萬六千一百六十五元及自九十一年十月十六日起至清償日止，按年
    息百分之五‧四計算之利息，並自九十一年十一月十七日起至清償日止，其逾期
    在六個月以內者，按上開利率百分之十，逾期超過六個月者，按上開利率百分之
    二十計算之違約金，均為有理由，應予准許。
四、本判決第一、二項，原告均陳明願供擔保，請求宣告假執行，核均無不合，茲分
    別酌定相當之擔保金額，予以准許。
五、據上論結，本件原告之訴為有理由，依民事訴訟法第三百八十五條第一項前段、
    第七十八條、第八十五條第一項但書、第八十五條第二項、第三百九十條第二項
    ，判決如主文。
中      華      民      國    九十二    年      九      月      十      日
                              臺灣宜蘭地方法院民事庭
~B審判長法官  楊麗秋
~B法      官  邱景芬
~B法      官  劉家祥
右為正本係照原本作成。
如對本判決上訴，須於判決送達後廿日內向本院提出上訴狀。
中      華      民      國    九十二    年      九      月      十      日
~B法院書記官  邱淑秋


司法院資訊處製作；財團法人民間司法改革基金會備份。
